【裁判字號】    98,上訴,305
【裁判日期】    980805
【裁判案由】    妨害自由等
【裁判全文】
臺灣高等法院臺中分院刑事判決         98年度上訴字第305號
上  訴  人
即  被  告  丙○○
            丁○○
共      同
選任辯護人  王素玲律師
上列上訴人因妨害自由等案件，不服臺灣臺中地方法院97年度訴
字第4136號中華民國97年12月17日第一審判決（起訴案號：臺灣
臺中地方法院檢察署97年度偵字第3380號），提起上訴，本院判
決如下：
    主  文
原判決關於丙○○、丁○○部分撤銷。
丙○○共同意圖營利，聚眾賭博，處有期徒刑月，如易科罰金
，以新臺幣壹仟元折算壹日，扣案如附表(一)編號所示之物沒
收；又共同以非法方法，剝奪人之行動自由，處有期徒刑陸月，
如易科罰金，以新臺幣壹仟元折算壹日，扣案如附表(一)編號所
示之物沒收。應執行有期徒刑捌月，如易科罰金，以新臺幣壹仟
元折算壹日；扣案如附表(一)各編號所示之物沒收。
丁○○共同意圖營利，聚眾賭博，處有期徒刑貳月，如易科罰金
，以新臺幣壹仟元折算壹日，扣案如附表(一)編號所示之物沒
收；又共同以非法方法，剝奪人之行動自由，處有期徒刑肆月，
如易科罰金，以新臺幣壹仟元折算壹日，扣案如附表(一)編號所
示之物沒收。應執行有期徒刑伍月，如易科罰金，以新臺幣壹仟
元折算壹日；扣案如附表(一)各編號所示之物沒收。
    事  實
一、丙○○、丁○○意圖營利，共同基於供給賭博場所及聚眾賭
    博之犯意聯絡，自民國96年12月初起，由2 人共同提供其等
    承租位在臺中市○○區○○路65巷17弄22號及中清路43巷48
    弄45號1樓等2處為賭博場所，再由丙○○、丁○○邀約、聚
    集不特定之多數人賭博財物，以「麻將」為賭具，約定抽頭
    方法為賭客打麻將，每圈由丙○○、丁○○抽取新臺幣（下
    同）400元至600元之抽頭金。嗣於97年1月1日下午，丙○○
    邀約甲○○、乙○○及真實姓名、年籍不詳、綽號「惠昌」
    之成年男子，至上址臺中市○○路43巷48弄45號 1樓處所，
    以麻將為賭具賭博財物。同日下午 4時許，因甲○○、乙○○以比手勢之方式詐賭，丙○○、丁○○及「惠昌」認為是
    陳新添授意，乃由丙○○以電話聯絡陳新添到場後，再夥同
    綽號「花枝」、「香腸」及不詳姓名、年籍之成年男子 2名
    ，以及事後到場之蔡樹木（已經原審判決確定），基於共同
    剝奪他人行動自由之犯意聯絡，由丙○○指揮「惠昌」、「
    花枝」、「香腸」及前開不詳姓名、年籍之 2名成年男子，
    先圍住陳新添、甲○○、乙○○等 3人，並由「惠昌」者向
    其等 3人嚇稱：「你是來我『大仔』（即丙○○）這博安怎
    ？」（台語），隨即持類似槍枝之物抵住乙○○（未扣案，
    不能證明係槍砲彈藥刀械管制條例所規定之槍枝），並以槍
    柄部位猛力毆擊乙○○之頭部數下，「惠昌」者並以槍柄猛
    力毆擊陳新添之頭、臉部數下；而綽號「香腸」者亦以類似
    槍枝之物（未扣案，不能證明係槍砲彈藥刀械管制條例所規
    定之槍枝），抵住甲○○；綽號「香腸」者，並持上開類似
    槍枝之物，猛力毆擊乙○○、陳新添之頭部數下，並逼迫甲○○、陳新添、乙○○等人承認有詐賭之事實，要求賠償詐
    賭之損失，始得離開。其間丙○○多次質問陳新添等 3人有
    無詐賭，因陳新添等 3人均否認，丙○○再指揮「惠昌」、
    「香腸」、「花枝」及該等不詳姓名、年籍之 2名成年男子
    以類似槍枝之物、木質球棒、煙灰缸等物，接續毆打陳新添
    、乙○○，致乙○○受有頭皮撕裂傷 2處之傷害，陳新添受
    有右眉撕裂傷、右眉處撕裂傷等傷害。同時，丙○○則在旁
    對甲○○等3人恐嚇稱：「拿出500萬作為詐賭之賠償金，否
    則把你們作掉，拖到大肚山埋掉」等語。嗣經甲○○等人拜
    託後，丙○○等人同意甲○○等 3人以50萬元，即每人17萬
    元作為詐賭之賠償金，並嚇令甲○○等人立即交付17萬元，
    否則不得離去，以此方式剝奪甲○○等三人之行動自由。丙○○即指示丁○○搜甲○○之皮包，並將皮包內之3萬5,000
    元取出；「惠昌」等人則取得乙○○所有之 1萬4700元、陳
    新添所有之2500元，並由丙○○指揮蔡樹木撥打甲○○之夫
    張仲德之電話，要求張仲德將17萬元匯入甲○○之渣打銀行
    內壢分行帳戶內，再由丙○○指揮綽號「花枝」者，駕車載
    送甲○○至臺中市○○○路、文心路口之渣打銀行提款機，
    提領17萬元，並於同日（97年1月1日）夜間10時許，交付予
    丙○○，丙○○等人始同意甲○○離去。另陳新添、乙○○
    則係於同日夜間，以電話聯絡陳新添之兄陳義雄及友人己○○到場保證於同年1月8日各給付丙○○17萬元，始於同日（
    即97年1月1日）夜間約10時，由陳義雄攜同離去。甲○○、
    乙○○、陳新添離去後，即報警處理，經警於97年 1月11日
    夜間 8時30分許，持臺灣臺中地方法院核發之搜索票，至臺
    中市○○路43巷48弄45號 1樓搜索，當場查獲丙○○、蔡樹
    木、辛○○、庚○○以麻將牌為賭具賭博財物，並扣得如附
    表(一)及附表(二)所示之物。
二、案經臺中市警察局第一分局報請臺灣臺中地方法院檢察署檢
    察官偵查起訴。
    理  由
壹、證據能力之說明：
一、按被告以外之人於偵查中向檢察官所為陳述，除顯有不可信
    之情況者外，得為證據，刑事訴訟法第159條之1第 2項定有
    明文。偵查中對被告以外之人（包括證人、鑑定人、告訴人
    、被害人及共同被告等）所為之偵查筆錄，或被告以外之人
    向檢察官所提之書面陳述，性質上均屬傳聞證據。惟現階段
    刑事訴訟法規定檢察官代表國家偵查犯罪、實施公訴，依法
    其有訊問被告、證人及鑑定人之權，證人、鑑定人且須具結
    ，而實務運作時，檢察官偵查中向被告以外之人所取得之陳
    述，原則上均能遵守法律規定，不致違法取供，其可信度極
    高，職是，被告以外之人前於偵查中已具結而為證述，除反
    對該項供述得具有證據能力之一方，已釋明「顯有不可信之
    情況」之理由外，不宜以該證人未能於審判中接受他造之反
    對詰問為由，即遽指該證人於偵查中之陳述不具證據能力。
    本件證人乙○○、陳新添、甲○○於檢察官偵查中所為之陳
    述，業經具結，且其未曾提及檢察官在偵查時有不法取供之
    情形，而被告或選任辯護人，亦未釋明上開供述有顯不可信
    之情況，依上說明，上開證人等於偵查中之證言自均具有證
    據能力。
二、按被告以外之人（包括證人、鑑定人、告訴人、被害人及共
    同被告等）於檢察事務官、司法警察官或司法警察調查中所
    為之陳述，與審判中不符時，其先前之陳述具有較可信之特
    別情況，且為證明犯罪事實存否所必要者，得為證據，刑事
    訴訟法第159條之2定有明文。本件證人即共同被告蔡樹木於
    警詢中及法院審理時之供述雖有前後陳述不符之情形，惟本
    院審酌其於警詢中之證述距案發日較近，當時記憶自較深刻
    ，可立即反應所知，不致因時隔日久而遺忘案情；且較無來
    自共同被告同庭在場之壓力而出於虛偽不實之指證，或事後
    串謀而故為迴護共同被告之機會，揆諸上開說明，其於警詢
    中所為之陳述，客觀上應具有較可信之特別情況，且亦為證
    明犯罪事實存否所必要，依上揭規定，其於警詢中之證言自
    有證據能力。
三、又按被告以外之人於審判中因已死亡而無法傳喚，其於司法
    警察調查中所為之陳述，經證明具有可信之特別情況，且為
    證明犯罪事實之存否所必要者，得為證據，刑事訴訟法第15
    9條之3第 1款定有明文。本案證人陳新添於本案偵查中業已
    死亡，致本院無從再予傳喚到庭實施交互詰問，惟參諸證人
    陳新添警詢筆錄，並無遭受強暴、脅迫、利誘、詐欺、疲勞
    訊問、違法羈押或其他不正之方法以取供之情形，且並無違
    反其自由意志而為陳述之情形存在，亦無顯有不可信之情況
    ，復為證明犯罪事實存否所必要，依刑事訴訟法第159條之3
    第 1款之規定，自亦得採為認定被告丙○○、丁○○犯罪事
    實之證據。
貳、實體部分：
一、關於賭博之犯行部分：
  (一)訊據被告丙○○、丁○○，固坦承有提供場所，聚眾賭博麻
    將，並向賭客收取每圈 400元之事實，惟矢口否認有何營利
    之意圖，辯稱：所收取之費用，均花費在購買香菸、檳榔、
    飲料及食物，以供給賭客使用，且根本入不敷出，並無營利
    之事實云云。
  (二)經查，上開犯罪事實，業據被告丙○○於警訊時供稱：「我
    們每一東、南、西、北風為一場，一場共抽頭新台幣 4百元
    整或六百整，由我本人抽取」等語（警卷第 2頁）；核與共
    同被告丁○○於警訊時供稱：「我們每一東、南、西、北風
    為一場，一場共抽頭新台幣 400元整，由我及丙○○抽頭」
    等語等情一致（警卷第 7頁）。復與證人即前往該址賭博麻
    將之賭客庚○○、辛○○於原審審理時證述之情節，亦大致
    相符（原審97年12月3日審判筆錄第12、15頁）。
  (三)另被告丙○○、丁○○在上址經營賭場之時間，據被告丙○○自承係96年12月10日左右（警卷第2 頁），而被告丁○○
    則自承係96年12月3月（警卷第7頁），再參照證人即共同被
    告蔡樹木於警詢時供稱：丙○○係96年12月1 日開始提供場
    所供人賭博等語（警卷第11頁）；及證人乙○○於偵訊時證
    稱：伊係96年12月24日才開始前往丙○○住處賭博等語（偵
    卷第29頁）。足以認定，被告丙○○、丁○○開始提供場所
    供人賭博財物之時間，應為96年12月初左右。而本件詐賭糾
    紛爆發之時間為97年1月1日，距被害人等前往該處賭博麻將
    約不到一個月之時間，惟其等被要求賠償先前詐賭之損失竟
    高達50萬元，顯見賭局規模不小，絕非如被告丙○○、丁○○等人所稱，僅係供友人消遺、娛樂之用。再參以現場扣得
    之麻將賭具有三付，若非經營賭場，何需在住處備用三付麻
    將。益證被告丙○○，丁○○確實意圖營利而經營賭場之事
    實甚明。而被告選任辯護人於本院審理時雖另提出被告二人
    臺中市○○路43巷48弄45號 1樓住處之室內陳設照片，欲供
    證明以該住處屋內陳設之狹窄狀態，顯僅足供被告丙○○與
    市場做生意者偶爾打麻將消遣，由贏者提出紅利，作為購買
    飲食之用而已，並無以該處營利等情，然按被告丙○○、丁○○二人既已供承確有聚集其他之人共同於前開住處屋內賭
    博財物，則其等茍確有營利之意圖，要抽取抽頭金，衡情何
    需寬闊之空間，其等於牌桌間收取現金，自可謂係舉手之勞
    ，是選任辯護人此部分之舉證與答辯，顯仍不足為有利被告
    二人之事證，自皆難予採憑。
  (四)綜上，本件被告二人之上開辯解實均不足取。此外，復有如
    附表(一)編號所示之賭具及賭資等扣案足資佐證，此部分
    事證明確，被告丙○○、丁○○二人聚眾賭博之犯行已堪認
    定。
二、關於妨害自由之犯行部分：
  (一)訊據被告丙○○、丁○○二人，均否認有前揭妨害自由部分
    之犯行；被告丙○○辯稱：詐賭一事，是甲○○、乙○○與
    「惠昌」之間的糾紛，與伊無關，且「香腸」、「花枝」及
    其他二名男子是「惠昌」帶來的朋友，案發時，伊還勸「惠
    昌」有話慢慢說，不要動手；另被告丁○○辯稱：伊當時忙
    著照顧小孩，進進出出，不了解發生什麼事云云。
  (二)經查：上揭犯罪事實，業據證人即被害人乙○○於檢察官偵
    訊時證稱：「97年1月1日下午二、三點丙○○打電話叫我去
    （打牌），甲○○也是，八圈還沒打完，約六、七點左右，
    一個叫『惠昌』的，叫我們不要打，收起來，把我叫到旁邊
    ，用槍柄敲我的頭說：我在他老大這邊時在博安怎的（台語
    ），就一直打我，打了二、三下，當時陳新添已經來了，接
    下來換打陳新添，也是用槍柄打頭。打完陳新添之後，又拿
    槍柄打我，年青人約四、五個人，都有打。丙○○在旁邊說
    要把我作掉，拖到大肚山埋掉，又說要把我另外一支腳打成
    殘廢。後來那四、五個人又把我拖到房間繼續打，用球棒打
    ，打完之後又拖去客廳。期間丙○○說要500萬處理，後來
    就講好50萬，每個人17萬。因為我跟陳新添沒錢付，陳新添
    就叫他哥哥（指陳義雄）來作保。期間由八至九個人顧著我
    們三人，不讓我們離開，也用槍指著甲○○的額頭」等語甚
    詳（偵卷第29、30頁）。另證人即被害人甲○○於檢察官偵
    訊時亦證稱：「（打牌）打到六點多，來了四、五個不認識
    的人，陳新添也被叫過來，其中一個叫『惠昌』的人把牌弄
    亂，叫我們不要打，接著『惠昌』拿槍打乙○○的頭，另外
    二位年青人叫『香腸』把我手機拿走，拿槍抵著我的頭，丙○○問我們有無詐賭，我們否認，『惠昌』、『花枝』、『
    香腸』及另外二個人就輪流以徒手、槍柄、棒球棍等毆打陳
    新添，我要上洗手間，丁○○就跟著我，不讓我鎖門，丙○○說要我們拿出 500萬，否則就把我們帶到大肚山上埋掉，
    我很害怕，經過協調後，『花枝』跟我們說要50萬元，一個
    人17萬才能夠離開；丁○○在期間也有搜我的皮包，錢被拿
    走。後來我打電話給我先生，蔡樹木怕我報警，有跟我先生
    通話，確認之後才把電話給我，我請我先生匯17萬到我帳戶
    ，丙○○叫『花枝』開車載我去領錢，領了17萬交給丙○○
    才得以離開」等語（偵卷第31、32頁）。核與經檢察官隔離
    訊問之證人即被害人陳新添證述：「丙○○打電話叫我過去
    時，就有 4個年青人圍著我們，我進去沒多久，丙○○就喊
    打，說我們詐賭，有二個人各拿一枝槍，用槍柄打我們，丙○○說要賠50萬，我說沒有錢，後來叫我哥哥陳義雄來作保
    」等語等情亦大致相符（偵卷第28頁）。
  (三)被告二人固執前揭情詞置辯，惟查：
    1.證人即共同被告蔡樹木於警詢時已供稱：「我到達丙○○
      家中後，看見綽號『香腸』男子持銀色槍枝以槍柄敲擊被
      害人乙○○頭部，另拿木質棒球棍毆打被害人乙○○腳部
      ；現場有 2把槍，由綽號『惠昌』拿一把黑色手槍，『香
      腸』拿一把銀色手槍；綽號『惠昌』、『香腸』、『花枝
      』及其他男子是丙○○叫來的；我有與甲○○的老公通話
      ，是『花枝』帶甲○○外出領錢的，我看見綽號『花枝』
      的男子將錢交給丙○○，也有聽到丙○○恐嚇被害人如不
      交錢要將被害人腳打斷，丙○○有要求乙○○及陳新添各
      交付17萬元」等語（警卷第12、13頁）。雖證人即共同被
      告蔡樹木嗣於原審審理中翻異前詞，惟證人蔡樹木自承員
      警於警詢時並未對伊恐嚇、威脅或刑求（原審97年12月 3
      日審判筆錄第17頁），參以證人即共同被告蔡樹木於警詢
      中之證述較無來自其餘共同被告同庭在場之壓力而出於虛
      偽不實之指證，或事後串謀而故為迴護其餘被告之機會，
      所為證述自較為可採。
    2.至於證人己○○（即隨後與被害人陳新添的哥哥陳義雄趕
      到現場者）固證稱：共同被告蔡樹木係在伊到達後才進來
      云云。惟查：共同被告蔡樹木於警詢時對於被害人如何遭
      受毆打之情節，既可以鉅細縻遺地描述，顯見其早已到達
      現場，而非僅係事後聽聞轉述。再參以證人己○○於原審
      審理中竟稱：陳義雄曾管訓過，陳新添據我所知沒有工作
      過，我在那邊三十幾年，聽說他們兄弟都在開賭場詐賭，
      所以他們兩個人也是壞份子等語（原審97年12月 3日審判
      筆錄第 7頁），顯見證人己○○對被害人早存有偏見，所
      為證詞，自有偏坦被告等人之嫌，其證述之憑信性較低，
      自應以共同被告蔡樹木於警詢之供述較為可採。
    3.另證人己○○於原審審理時固又證稱：伊到達現場後，係
      與「惠昌」及其他二名年輕人交涉，被告丙○○僅在旁表
      示不要動手動腳，有話慢慢講等語，雖核與證人庚○○於
      原審審理時證述之情節一致。惟查：證人即被害人乙○○
      已證述：「惠昌」發現詐賭時，曾向被害人撂話稱「你是
      來我老大（指被告丙○○）這博安怎的」等語，已如前述
      ，顯見現場有指揮管控權者，實為被告丙○○。再參以證
      人即共同被告蔡樹木亦證稱：甲○○領得17萬元後，係由
      「花枝」交付予被告丙○○，益證被告丙○○確實為本案
      之主使者甚明。
    4.至於被告丁○○除與被告丙○○為夫妻關係，且共同經營
      該賭場外，於本案發生時，尚分攤管控唯一之女被害人甲○○之行動，且動手搜甲○○之皮包，已如前述，顯見其
      與被告丙○○就本件犯行，亦有犯意聯絡及行為分擔甚明
      。
    5.末查，被害人乙○○、陳新添及甲○○三人，於案發當日
      之下午4 時許起，即無法離開被告丙○○之上開住處，直
      至當日下午約10時許，甲○○交付17萬元，及陳新添哥哥
      陳義雄前去承諾擔任保證人後，被害人三人始得陸續離開
      ，期間長達5、6個小時，則被害人三人確實遭被告等人剝
      奪其行動自由之事實，亦臻明確。
  (四)綜上所述，被告二人此部分之前揭辯解均不足採憑。此外，
    復有乙○○、陳新添之順天綜合醫院診斷證明書（被害人乙○○、陳新添遭毆成傷之事實）、甲○○渣打銀行存摺內頁
    影本（於97年1月1日匯款17萬元，隨即於當日以提款卡領出
    之紀錄）各1紙及如附表(一)編號所示之木質棒球棒3支扣案
    足資佐證，此部分事證亦極為明確，被告二人此部分犯行亦
    堪認定之。
三、論罪科刑
  (一)按刑法第302 條之妨害自由罪，係妨害他人自由之概括規定
    ，故行為人具有一定之目的，以非法方法剝奪人之行動自由
    者，除法律別有處罰較重之規定（例如略誘及擄人勒贖等罪
    ），應適用各該規定處斷外，如以使人行無義務之事，或妨
    害人行使權利為目的，而其強暴脅迫已達於剝奪人行動自由
    之程度，即祇成立本罪，不應再依同法第304 條論處。誠以
    此項使人行無義務之事，或妨害人行使權利之低度行為，應
    為剝奪人之行動自由高度行為吸收，不能以其目的在使人行
    無義務之事，或妨害人行使權利，認係觸犯刑法第302條第1
    項及第304條第1項之二罪名，依同法第55條，從一重處斷。
    且刑法第302條第1項之法定刑，既較第304條第1項為重，則
    以私行拘禁之方法妨害人自由，縱其目的使人行無義務之事
    ，或妨害人行使權利，仍應逕依第302條第1項論罪，並無適
    用第304條第1項之餘地 （最高法院93年度臺上字第3309 號
    、93年度臺上字第3723號判決參照）。又刑法第302條第1項
    之剝奪他人行動自由罪，以私行拘禁或以其他非法方法，剝
    奪人之行動自由為要件，所謂非法方法，當包括強暴、脅迫
    、恐嚇等足以剝奪他人行動自由之情事在內，故剝奪他人行
    動自由所實施之非法方法，其低度之普通傷害、恐嚇、強制
    行為均應為妨害自由之高度行為所吸收，僅應論以刑法第30
    2條第1項之妨害自由一罪；縱合於刑法第 305條恐嚇危害安
    全之情形，仍應視為剝奪他人行動自由之部分行為，不應再
    論以該恐嚇危害安全罪（最高法院74年台上字第3404號判例
    意旨參照）。
  (二)是核被告二人之行為應論罪如下：
    1.被告丙○○、丁○○所為，係犯刑法第268 條前段意圖營
      利供給賭博場所罪及同法第268 條後段意圖營利聚眾賭博
      罪。被告二人，就上開犯行具有犯意聯絡及行為分擔，為
      共同正犯。被告二人以一行為而觸犯上開2 罪名，為想像
      競合犯，應從情節較重之意圖營利聚眾賭博罪處斷（最高
      法院79年度台非字第251 號裁判意旨參照）。又按刑事法
      若干犯罪行為態樣，本質上原具有反覆、延續實行之特徵
      ，立法時既予特別歸類，定為犯罪構成要件之行為要素，
      則行為人基於概括之犯意，在密切接近之一定時、地持續
      實行之複次行為，倘依社會通念，於客觀上認為符合一個
      反覆、延續性之行為觀念者，於刑法評價上，即應僅成立
      一罪。學理上所稱「集合犯」之職業性、營業性、收集性
      或成癮性等具有重複特質之犯罪均屬之，例如經營、從事
      業務、收集、販賣、製造、散佈、成癮性所致之行為等行
      為概念者是（最高法院96年度臺上字第172 號、95年度臺
      上字第4686號、95年度臺上字第1079號判決參照）。且立
      法上，以營利為構成要件之犯罪，通常具有反覆實施同一
      犯罪行為之特性，因其本質乃多數行為之集合或一定行為
      之反覆實施，在立法上予以擬制，定為一罪。查本案被告
      二人自96年12月初起至97年1 月11日為警查獲止，所為連
      貫、反覆、多次聚眾賭博之行為，依上開說明，於刑法評
      價上，應認係集合多數犯罪行為而構成聚眾賭博之獨立犯
      罪類型，應僅成立一罪。
    2.被告丙○○、丁○○及共同被告蔡樹木三人另犯刑法第30
      2條第1項之剝奪他人行動自由罪。被告二人與共同被告蔡
      樹木三人就上開犯行，與綽號「惠昌」、「花枝」、「香
      腸」及其他不詳姓名、年籍之成年男子二人等間，具有犯
      意聯絡及行為分擔，亦為共同正犯。公訴人雖認被告二人
      尚構成傷害罪嫌，然此部分應認已包含於妨害被害人行動
      自由之強暴手段之內，已為妨害自由罪之高度行為所吸收
      ，不另論罪。被告等以一行為同時對被害人乙○○、陳新
      添、甲○○ 3人妨害其等行動自由，為想像競合犯，應從
      一重處斷。
    3.被告丙○○、丁○○所犯意圖營利聚眾賭博與妨害自由二
      罪間，犯意各別，行為有異，應予分論併罰。
四、原審就被告二人為論罪科刑固非無見，惟(一)按依司法院大法
    官會議釋字第 662號解釋：「中華民國九十四年二月二日修
    正公布之現行刑法第四十一條第二項，關於數罪併罰，數宣
    告刑均得易科罰金，而定應執行刑之刑逾六個月者，排除適
    用同條第一項得易科罰金之規定部分，與憲法第二十三條規
    定有違，並與本院釋字第三六六號解釋意旨不符，應自本解
    釋公布之日起失其效力」之意旨，對於數罪併罰，數宣告刑
    均得易科罰金，而定應執行之刑超過 6個月之案件，依司法
    院釋字第366號、662號解釋意旨，仍得易科罰金。原審法院
    就被告丙○○所犯上開罪名所宣告之刑，既係均得易科罰金
    ，然未及依上開解釋為易科罰金之諭知，尚有未洽。(二)另被
    告二人於本件為警查獲時經警扣得如附表(一)各編號所示之物
    ，其中編號所示部分，係被告丙○○所有，供被告二人
    共犯本件意圖營利聚眾賭博罪所用之物；編號所示之物部
    分，則係被告丙○○所有，供被告二人與共同被告蔡樹木、
    綽號「惠昌」等人共犯前揭妨害被害人陳新添等人自由所用
    之物；該等扣案物既分供被告二人犯不同之罪所用，自應分
    於被告二人所犯之不同數罪項下予以諭知沒收，原審就如附
    表(一)各編號所示之物，未詳予分別論述於各被告所犯之特定
    罪名項下分別諭知沒收，乃全部籠統於對被告二人分別所定
    之執行刑後全部併予宣告沒收，其主從關係自有未明而亦有
    未當，被告二人上訴，猶執前詞否認犯行雖無理由，然原判
    決既有上開可議之處，仍應予以撤銷改判。爰審酌被告丙○○、丁○○意圖營利，提供賭博場所，並且聚眾賭博，危害
    社會善良風俗，事後並與共同被告蔡樹木共同使用暴力手段
    ，限制被害人行動自由，逼迫被害人賠償詐賭損失，所為實
    不足取，及被告丙○○為賭場之主要負責人，亦為本案之主
    導者，另被告丁○○參與犯行之情節較為輕微，惟被告二人
    均否認犯行之犯後態度等一切情狀，分別量處如主文第二、
    三項所示之刑，及分別就被告二人所犯各罪所處之刑諭知易
    科罰金之折算標準；並對被告二人分別定其應執行之刑，復
    就各該所定應執行之刑，均諭知易科罰金之折算標準，以資
    懲儆。
五、扣案如附表(一)編號、所示之物，為被告丙○○所有供被
    告二人共犯刑法第 268條之罪所用之物；而扣案如附表(一)編
    號所示之物，則為被告丙○○所有供本件被告等人共同毆
    打被害人所用之物，均依刑法第38條第1項第2款之規定，分
    別宣告沒收。至於扣案如附表(二)編號至編號所示之物，
    不能證明與被告等人之犯罪有直接關聯，自不予宣告沒收。
    另附表(二)編號所示之款項，乃賭客蔡樹木、庚○○、辛○○等人所有參與賭局之賭資，其中蔡樹木所有之67,000元，
    係蔡樹木擔任龍觀集社區管理員所收取由住戶繳交之管理費
    ，因被查獲當天隨身攜帶而遭查扣，此有該社區管理委員會
    出具之證明書及委任契約書各 1份在原審卷可參，上開款項
    並非被告丙○○、丁○○所有因犯刑法第266條第1項之罪所
    扣押物之賭資，且蔡樹木、庚○○、辛○○等人亦非本案賭
    博罪之被告，上開扣押之款項亦不為沒收之宣告。至於被告
    丙○○等人用以毆打被害人之煙灰缸，因未扣案，且已因損
    壞而遭丟棄，業據被告丙○○陳明在卷，為免將來執行之困
    難，亦不為沒收之宣告，皆併此敘明。
據上論斷，應依刑事訴訟法第369條第1項前段、第364條、第299
條第1項前段，刑法第28條、第268條、第302條第1項、第55條、
第51條第5款、第41條第1項前段、第38條第1項第2款，刑法施行
法第1條之1第1項、第2項前段，判決如主文。
本案經檢察官戊○○到庭執行職務。
中    華    民    國    98    年     8    月     5    日
            刑事第一庭  審判長法  官  陳  紀  綱
                              法  官  姚  勳  昌
                              法  官  張  智  雄
以上正本證明與原本無異。
妨害自由部分得上訴，其他部分不得上訴。
得上訴部分，如不服本判決應於收受送達後十日內向本院提出上
訴書狀，其未敘述上訴理由者，並得於提起上訴後十日內向本院
補提理由書（均須按他造當事人之人數附繕本）「切勿逕送上級
法院」。
                              書記官  詹  雅  婷
中    華    民    國    98    年     8    月     5    日
附表(一)
┌──┬─────────┬────┬───┬─────────────┐
│編號│物  品  名  稱    │單位    │數量  │所  有  人                │
├──┼─────────┼────┼───┼─────────────┤
│  │麻將牌賭具        │付      │3     │丙○○                    │
├──┼─────────┼────┼───┼─────────────┤
│  │賭資              │新台幣元│2,400 │丙○○                    │
├──┼─────────┼────┼───┼─────────────┤
│  │木質棒球棒        │支      │3     │丙○○                    │
└──┴─────────┴────┴───┴─────────────┘
附表(二)
┌──┬─────────┬────┬───┬─────────────┐
│編號│物   品   名   稱 │單位    │數  量│所  有  人                │
├──┼─────────┼────┼───┼─────────────┤
│  │行動電話0000000000│支      │  1   │丙○○                    │
├──┼─────────┼────┼───┼─────────────┤
│  │行動電話0000000000│支      │  1   │丁○○                    │
├──┼─────────┼────┼───┼─────────────┤
│  │行動電話0000000000│支      │  1   │蔡樹木                    │
├──┼─────────┼────┼───┼─────────────┤
│  │市內電話          │支      │  1   │丁○○                    │
│    │00-00000000       │        │      │                          │
├──┼─────────┼────┼───┼─────────────┤
│  │鋁質棒球棒        │支      │  1   │丙○○                    │
├──┼─────────┼────┼───┼─────────────┤
│  │高爾夫球桿        │支      │  1   │丙○○                    │
├──┼─────────┼────┼───┼─────────────┤
│  │現金              │新台幣元│91,700│庚○○2100元、辛○○19,000│
│    │                  │        │      │元，蔡樹木70,600元        │
└──┴─────────┴────┴───┴─────────────┘
附錄論罪科刑法條：
中華民國刑法第268條
意圖營利，供給賭博場所或聚眾賭博者，處3 年以下有期徒刑，
得併科3 千元以下罰金。
中華民國刑法第302 條
私行拘禁或以其他非法方法，剝奪人之行動自由者，處5 年以下
有期徒刑、拘役或3 百元以下罰金。
因而致人於死者，處無期徒刑或7 年以上有期徒刑，致重傷者，
處3 年以上10年以下有期徒刑。
第1 項之未遂犯罰之。


司法院資訊處製作；財團法人民間司法改革基金會備份。
